臺灣臺南地方法院刑事裁定　　　　　　　96年度聲判字第25號
聲　請　人
即告訴人　　乙○○
代　理　人　趙哲宏律師
　　　　　　楊淑惠律師
被　　　告　甲○○
上列聲請人因告訴被告誣告案件，不服臺灣高等法院臺南分院檢
察署檢察長96年5月9日以96年度上聲議字第397號駁回再議之處
分（原不起訴處分案號：臺灣臺南地方法院檢察署96年度偵字第
2632號），聲請交付審判，本院裁定如下：
    主  文
聲請駁回。
    理  由
一、本件聲請交付審判意旨係以：原緩起訴處分以被告無前科，
    犯罪後之態度良好，對所犯誣告犯行亦深表悔悟，僅係一時
    失慮誤罹刑章，經此司法偵查程序當知所警惕，且被告行為
    所生危害非鉅，犯罪情節尚屬輕微等一切情狀，並徵詢告訴
    人之意見後，並參酌刑法第57條所列事項及公共利益之維護
    認以緩起訴處分為適當；而臺灣高等法院臺南分院檢察署則
    以原檢察官為本案緩起訴處分，尚為妥適，核無不合，且檢
    察官為緩起訴處分，係屬檢察官之職權，不以得聲請人同意
    為要件云云，而處分駁回聲請人之再議。然查，被告為座落
    臺南縣下營鄉○○○段第3025、3030號土地之所有權人，該
    2 筆土地與同地段第3026、3027、3028、3029號等土地相鄰
    形成一魚池，被告明知聲請人於95年2月8日向法院民事執行
    處標買上開第3026等4筆土地，並取得權利移轉證明書，並
    明知前述魚池原為第3026號第4筆土地之前所有權人陳阿明
    及其妻胡秀琴在飼養鵝及魚類，早已為前所有權人陳阿明撈
    走販售，該魚池周遭土地僅有給水溝並無排水溝，引魚池水
    至給水溝不可能使魚池中飼養物流走，被告明知上開情形，
    竟意圖聲請人受刑事處分，於95年8月28日向臺南縣警察局
    麻豆分局下營分駐所謊報上開魚群遭聲請人流放，誣告聲請
    人毀損罪，幸經臺灣臺南地方法院檢察署明察秋毫，具體查
    明被告所誣告毀損事件之始末，以95年度偵字第14769號為
    不起訴處分，還聲請人清白，但刑事訴訟法第253條之1明定
    緩起訴處分之要件，是否緩起訴處分雖為檢察官之職權，但
    檢察官仍應參酌刑法第57條所列事項，及公共利益之維護，
    認為以緩起訴處分為適當者為要件，但被告之所以會捏造不
    實事項，誣告聲請人，其用意無非係欲達向聲請人勒索新臺
    幣（下同）50萬元之目的，被告於誣告聲請人毀損案時，曾
    大言不慚的當庭表示要聲請人給付50萬元，聲請人合法行使
    權利，被告卻違法使用田地作為養殖在先，見聲請人拍得土
    地後，竟公然向聲請人索取金錢，在索款不成竟又誣告聲請
    人，可見被告藐視法律，一再挑戰公權力，可認被告犯罪動
    機不良，目的可議，犯罪手段更屬卑劣。被告在偵查中雖坦
    承本件誣告犯行，但被告是見其所犯誣告行為事證明確，無
    從抵賴不得已情狀下才承認犯罪，被告犯後態度並非良好，
    且被告迄今並未向聲請人承認錯誤或道歉，可見被告並無悔
    悟之心。聲請人於96年1月18日檢察官偵查時，明確表示不
    同意被告緩起訴處分，並於翌日再具狀表示不同意對被告緩
    起訴處分，原緩起訴處分不僅未加斟酌聲請人之意見，竟稱
    以徵詢告訴人意見為由，認以被告緩起訴處分為適當，是原
    緩起訴處分顯屬粗略、不當甚明。再被告蓄意誣告，使執法
    人員飽受困擾，嚴重浪費司法資源，聲請人無謂往返警局、
    偵查機關，不僅耗費時間、金錢，飽受親友間誤會及流言之
    困擾，名譽遭受嚴重損害，所生危害不可謂不大。綜上，本
    件被告誣告行徑，如非以嚴懲，自難收其效，原檢察官漏未
    斟酌被告犯罪動機不良、目的可議、手段卑劣、犯後態度不
    佳並漠視聲請人意見，造成聲請人金錢、時間損失及名譽與
    精神上之痛苦，並浪費司法資源，殘害司法威信之公共利益
    等情狀，本件自有交付審判之必要。爰依法提出本件聲請等
    語。
二、按告訴人不服上級法院檢察署檢察長或檢察總長認再議為無
    理由而駁回之處分者，得於接受處分書後10日內委任律師提
    出理由狀，向該管第一審法院聲請交付審判。法院認為交付
    審判之聲請不合法或無理由者，應駁回之。刑事訴訟法第25
    8條之1、第258條之3第2項前段，分別定有明文。查本件聲
    請人乙○○以被告甲○○犯誣告罪，向臺灣臺南地方法院檢
    察署檢察官提出告訴，經該署檢察官於民國96年2月26日以
    96年度偵字第2632號為緩起訴處分後，聲請人不服，聲請再
    議亦經臺灣高等法院臺南分院檢察署檢察長認無理由而於96
    年5月9日以96年度上聲議字第397號處分書駁回再議，駁回
    再議，處分書於96年5月18日送達聲請人，有送達證書附卷
    可稽，聲請人於10日內提出本件聲請，程序於法相符，合先
    敘明。
三、按被告所犯為死刑、無期徒刑或最輕本刑3年以上有期徒刑
    以外之罪，檢察官參酌刑法第57條所列事項及公共利益之維
    護，認以緩起訴為適當者，得定1年以上3年以下之緩起訴期
    間為緩起訴處分；檢察官為緩起訴處分者，得命被告於一定
    期間內遵守或履行左列各款事項：1、向被害人道歉。2、立
    悔過書。3、向被害人支付相當數額之財產或非財產上之損
    害賠償。4、向公庫或指定之公益團體、地方自治團體支付
    一定之金額。5、向指定之公益團體、地方自治團體或社區
    提供40小時以上240小時以下之義務勞務。6、完成戒癮治療
    、精神治療、心理輔導或其他適當之處遇措施。7、保護被
    害人安全之必要命令。8、預防再犯所為之必要命令；檢察
    官命被告遵守或履行前項第3款至第6款之事項，應得被告之
    同意。刑事訴訟法第253條之1第1項、第253條之2第1項、第
    2項前段分別定有明文。考其立法意旨，刑事訴訟法為配合
    由職權主義調整為改良式當事人進行主義，乃採行起訴猶豫
    制度，故增訂第253條之1，在為使司法資源有效運用，填補
    被害人之損害，有利被告或犯罪嫌疑人之再社會化及犯罪之
    特別預防等目的，而參考「日本起訴猶豫制度」及「德國附
    條件及履行期間之暫不提起公訴制度」，而增訂之緩起訴處
    分制度，許由檢察官對於被告所犯為死刑、無期徒刑或最輕
    本刑3年以上有期徒刑以外之罪之案件，得參酌刑法第57條
    所列事項及公共利益之維護，認為適當者，予以緩起訴處分
    ，期間為1年以上3年以下，以觀察犯罪行為人有無施以刑法
    所定刑事處罰之必要，為介於起訴及微罪職權不起訴間之緩
    衝制度設計；並基於個別預防、鼓勵被告自新及復歸社會之
    目的，允宜賦予檢察官於「緩起訴」時，得命被告遵守一定
    之條件或事項之權力（有最高法院95年臺非字第29號判決、
    94年臺非字第215號判例意旨可資參照），又刑事訴訟法第2
    58條之1規定告訴人得向法院聲請交付審判，新增對於「檢
    察官不起訴或緩起訴裁量權」制衡之一種外部監督機制，法
    院僅就檢察官所為不起訴或緩起訴之處分是否正確加以審查
    ，以防止檢察機關濫權。
四、經查：
（一）原緩起訴處分書以被告於偵查中坦承不諱，並有相關人證
      與物證資料認被告犯刑法第169條第1項之誣告罪嫌重大，
      但因審酌被告所犯之罪為死刑、無期徒刑或最輕本刑3年
      以上有期徒刑以外之罪，又無前科，及犯後坦承犯行之態
      度，對於前開犯行深表悔悟，顯係一時失率而罹刑章，經
      此司法偵查程序當知所警惕，並考量被告行為所生危害非
      鉅，犯罪情節尚屬輕微，並徵詢告訴人即聲請人之意見後
      ，參酌刑法第57條所列事項及公共利益之維護，認以緩起
      訴處分為適當，以勵被告之自新，而為緩起訴處分，期間
      為2年，並依刑事訴訟法第253條之2之規定，命被告立悔
      過書，及於緩起訴處分確定之日起3個月內，向臺南觀護
      志工協進會（戶名：永豐銀行臺南分行，帳號：00000000
      00000-0），支付新臺幣（下同）3萬元，作為毒品減害計
      畫專用等情；業經本院依職權調閱臺灣臺南地方法院檢察
      署96年度偵字第2632號偵查卷宗核閱無訛，復因聲請人提
      出再議，經臺灣高等法院臺南分院檢察署檢察長則認原檢
      察官所為緩起訴處分尚為妥適，核無不合，且揆諸刑事訴
      訟法第253條之1第1項之規定，檢察官為緩起訴處分，係
      屬檢察官之職權，不以得告訴人即聲請人之同意為要件，
      因而認聲請人聲請再議指摘原不起訴處分不當，為無理由
      ，而於96年5月9日以96年度上聲議字第397號駁回再議之
      處分乙節，亦有臺灣高等法院臺南分院檢察署於96年5月
      29 日以檢智字第6920號函所附處分書、送達證書等資料
      均附於上開偵查卷宗可據。
（二）復查，原臺灣臺南地方法院檢察署檢察官於聲請人提出誣
      告之告訴後，於96年1月18日進行調查，訊問被告後，被
      告表示認罪，坦承犯行，並訊問相關人證即被告之哥哥陳
      阿明、大嫂胡秀琴，並在被告認罪後，即依上開緩起訴處
      分之規定訊問被告是否願意向臺南觀護志工協會支付3萬
      元，並書立悔過書，而將該案為緩起訴處分，緩起訴期間
      為2年，已為被告同意，被告並同意於緩起訴處分確定後3
      個月內繳納上開款項，並提示緩起訴處分被告應行注意事
      項通知書及告知有關緩起訴處分之相關規定與撤銷之法律
      效果乙節，有該期日訊問筆錄附於前開偵查卷內可憑，是
      經核該緩起訴處分與前開緩起訴處分之規定相符，足認前
      開緩起訴處分並無何不正確或有何濫權之情狀甚明。
（三）至於聲請人主張被告未向聲請人承認錯誤、道歉，被告所
      為浪費司法資源、造成聲請人親友之誤會、耗費時間、金
      錢，及被告惡意索討50萬元，聲請人亦未同意對被告為緩
      起訴處分等語，則或非為前開緩起訴處分規定之要件，或
      已為承辦檢察官所審酌，是聲請人聲請交付審判所載其餘
      理由，不足以動搖原處分書所作緩起訴之判斷。是本件聲
      請交付審判對於原處分指摘求予審判，並不足採。
（四）綜上所述，本院綜合卷內資料，被告坦承犯行，並有告訴
      人之指述、證人陳阿明、胡秀琴之證述，及本院公告、聲
      請點交狀、陳述狀、執行筆錄、警詢筆錄及臺灣臺南地方
      法院檢察署95年度偵字第14769號不起訴處分書等資料，
      認被告犯刑法第169條誣告罪嫌重大，並依職權審酌刑事
      訴訟法第253條之1、第253條之2等緩起訴等相關規定，經
      被告同意後，而為前開內容之緩起訴處分，並無不正確或
      濫權之情事揆諸前揭說明，聲請人聲請交付審判所述之事
      由，顯屬無據。此外，本院復查無其他積極證據可資證明
      本件緩起訴處分有何不符相關規定之情形，揆諸前揭規定
      及說明所示，臺灣臺南地方法院檢察署檢察官以被告犯罪
      嫌疑重大，所為緩起訴處分，並經臺灣高等法院臺南分院
      檢察署為駁回再議之處分，自屬允當。聲請意旨指摘原緩
      起訴處分不當、粗略，而有交付審判之必要，為無理由，
      應予駁回。
五、據上論斷，應依刑事訴訟法第258條之3第2項前段，裁定如
    主文。
中　　華　　民　　國　　96　　年　　10　　月　　22　　日
　　　　　　　　　刑事第十二庭 審判長法  官  侯明正
　　　　　　　　　　　　　　　　     法  官  魏玉英
                                     法　官　程克琳
以上正本證明與原本無異。
本裁定不得抗告。
　　　　　　　　　　　　　　　　書記官　曾美滋
中　　華　　民　　國　　96　　年　　10　　月　　22　　日
